臺灣臺北地方法院刑事判決　　　　　　　　　　　　九十三年度交易字第一九二號
　　公　訴　人　臺灣臺北地方法院檢察署檢察官
　　被　　　告　乙○○
右列被告因公共危險案件，經臺灣臺北地方法院檢察署檢察官提起公訴（九十三年度
偵字第八○四九號），本院判決如左：
    主  文
乙○○服用酒類，不能安全駕駛動力交通工具而駕駛，處拘役伍拾日，如易科罰金以
佰元折算壹日。
    事  實
一、乙○○明知服用酒類已達不能安全駕駛之程度時，即不得駕駛動力交通工具，竟
    於九十三年四月十二日某時飲用若干酒類飲料，酒後其控制力及注意力均已達無
    法安全駕駛動力交通工具之程度，猶騎乘車牌號碼ＧＺＶ—七○○號重型機車在
    道路上行駛，途經台北市○○區○○路四十巷巷口附近時，因有駛入單行道之異
    常駕駛行為，經警攔停盤查並進行呼氣酒精濃度檢測，乙○○於九十三年四月十
    二日十四時八分許檢測其呼氣所含酒精濃度達每公升一‧二六毫克（ＭＧ／Ｌ）
    ，客觀上已達不能安全駕駛動力交通工具之程度，始查悉上情。
二、案經臺北市政府警察局萬華分局報請臺灣臺北地方法院檢察署檢察官偵查後起訴
    。
    理  由
一、訊據被告乙○○固不否認有於右揭時、地騎乘機車遇警攔檢等情，惟矢口否認有
    何服用酒類不能安全駕駛動力交通工具而駕駛之犯行，辯稱：當日並未飲酒，而
    攔檢實行酒測之警員對其施暴云云，資為為辯（參見本院九十三年七月二十三日
    準備程序筆錄及同年九月三日審判筆錄）；惟查：
(一)、被告於飲用酒類後猶駕駛動力交通工具即車牌號碼ＧＺＶ—七○○號重型機車在
    道路上行駛，途經台北市○○區○○路四十巷巷口附近時，因有駛入單行道之異
    常駕駛行為，經警攔停盤查並進行呼氣酒精濃度檢測，被告於九十三年四月十二
    日十四時八分許經檢測呼氣所含酒精濃度達每公升一‧二六毫克（ＭＧ／Ｌ）之
    事實，業據證人即查獲本件被告犯罪行為以及對其施以呼氣酒精濃度測試之臺北
    市政府警察局萬華分局交通分隊警員郭家雄、施介盛，分別於九十三年五月十四
    日檢察官偵訊及本院九十三年九月三日審理時到庭證述明確，復有前揭證人甲○
    ○○○依職權填製之刑法第一百八十五條之三案件測試觀察紀錄表、酒精濃度檢
    測表、臺北市政府警察局舉發違反道路交通管理事件通知單影本，以及確已飲酒
    結束逾十五分鐘以上，且無服用含酒精成分之物品（如蜂膠、感冒糖漿、漱口水
    等）之確認單影本等件附卷可證（參見同前偵查卷第十二至十四頁），足徵被告
    確有飲用酒類後其意思能力受影響之情形，本院綜觀上開各項跡證，堪認其酒後
    導致注意力、判斷力減弱，駕駛時有駕駛操控力欠佳之情形，被告確有於飲用酒
    類後，已達不能安全駕駛動力交通工具而仍然駕駛之犯行。
(二)、被告雖矢口否認有服用酒類，並以前揭情詞置辯，惟據前揭證人即丙○○○○於
    本院前揭期日審理時到庭，以具結擔保其供述之真實性，並在負擔偽證罪之處罰
    心理狀態下供稱：當時伊執行巡邏勤務，行經成都路時，見被告騎乘機車未戴安
    全帽逆向行駛單行道而來，於是在成都路四十巷巷口處將之攔停，即聞到被告身
    上有濃重酒味，故請被告下車，未詎其跌坐地上，肢體動作很大並且一直哭泣，
    伊遂請甲○○○○拿酒測機過來，檢測其呼氣所含酒精濃度等情，另證人甲○○
    ○○亦到庭證稱：當伊接獲郭家雄電話後，即攜酒測器趕赴現場，到達時看到被
    告坐在地上，一下哭一下笑，於是其與丙○○○○攙扶被告起身做酒測等語翔實
    在卷（參見本院前揭期日審判筆錄），而證人郭家雄、甲○○○○係依法執行本
    件舉發及實施酒測之人，與被告素不相識亦無怨隙，當不至有構詞誣陷被告之可
    能與必要，所言應屬真實可信，是由前揭證人之證述可知，被告確因有駛入單行
    道之異常駕駛行為，而遭警攔停盤查並進行呼氣酒精濃度檢測，又其於查獲、測
    試或訊問過程，有腳步不穩、語無倫次等情緒失控情事，復審酌卷附被告進行呼
    氣酒精濃度檢測後之酒精濃度檢測表一紙在卷可按，則被告空言否認其有飲酒並
    指摘警員施暴等語，要屬卸責之論，洵無足採。
二、按刑法第一百八十五條之三規定服用酒類致不能安全駕駛動力交通工具，係抽象
    危險犯，並不以發生具體危險為必要，至所謂酒醉狀態，只需一般評價程度達於
    對車輛駕駛行為失其必要之注意力或判斷力之虞即可，至實際上對駕駛行為是否
    發生具體危險，則並不重要。又行為人飲酒後如其呼氣酒精濃度達人體酒精濃度
    為每公升一‧○毫克時，即有步態不穩、噁心嘔吐、精神混惑不清晰之情形，有
    行政院國軍退除役官兵輔導委員會臺北榮民總醫院八十八年八月五日（八八）北
    總內字第二六八六八號函附卷可參，且汽車駕駛人飲酒後其呼氣中酒精濃度如已
    達於每公升○‧八五毫克，其肇事率為一般未飲酒者之五十倍，亦有中央警察大
    學交通學系暨交通管理研究所教授蔡中志之研究報告在卷可憑，況法務部於八十
    八年五月十日亦邀集司法院刑事廳、交通部、行政院衛生署、內政部警政署及中
    央警察大學等相關單位決議，並參酌美國加州運輸部交通安全局所實驗之結果，
    以呼氣酒精濃度逾每公升含Ｏ．五五毫克時，即得認為不能安全駕駛為認定標準
    ，蓋因由美國、德國及日本等國家所進行之酒精濃度與精神狀態之測試實驗，呼
    氣中酒精濃度達每公升Ｏ．五五毫克時，就人之生理方面，已產生視覺反應遲鈍
    、影像不能集中、同時不能看清前方路況及車旁照後鏡等狀況，其駕駛能力已受
    有影響，其肇事率已為一般正常人之十倍，足徵此項認定標準，依一般社會通念
    ，客觀上足以認定已達不能安全駕駛之程度。
三、綜上所述，被告於飲酒後，體內之酒精濃度經警攔查檢測呼氣所含酒精濃度高達
    每公升一‧二六毫克，是依前述臺北榮民總醫院函文及學者研究報告所提出「不
    能安全駕駛」之酒精含量數值、被告酒精濃度檢測表、證人郭家雄、施介盛之證
    述等證據，足認被告於騎乘機車經警查獲當時，顯然已達不能安全駕駛之情狀，
    是被告所辯，顯係圖卸飾詞，殊無可採，本件事證明確，其犯行洵堪認定。
四、核被告所為，係犯刑法第一百八十五條之三服用酒類不能安全駕駛動力交通工具
    而駕駛之公共危險罪。爰審酌被告以前未有刑案紀錄，此有臺灣高等法院被告全
    國前案紀錄表一份在卷可按，而其於酒後猶執意駕駛動力交通工具，經測試酒後
    酒精濃度呼氣值高達每公升一‧二六毫克，嚴重威脅路上其他人車之安全，且其
    犯後猶矯飾犯行、毫無悔意，若予輕判將無警懲之效，並一併考量被告本次酒後
    駕車幸未肇事等一切情狀，量處如主文所示之刑，並諭知易科罰金之折算標準。
五、據上論斷，應依刑事訴訟法第二百九十九條第一項前段，刑法第一百八十五條之
    三、第四十一條第一項前段，罰金罰鍰提高標準條例第二條，判決如主文。
本案經檢察官黃東焄到庭執行職務。
中　　　華　　　民　　　國　　九十三　　年　　　九　　　月　　 二十 　　日
                                      臺灣臺北地方法院交通法庭
                                          審判長法　官  周祖民
                                                法  官  陳婷玉
                                                法  官  鄧德倩
右正本證明與原本無異。
如不服本判決，應於判決送達後十日內向本院提出上訴狀(應抄附繕本)。告訴人
或被害人如對於本判決不服者，應具備理由請求檢察官上訴，其上訴期間之計算
係以檢察官收受判決正本之日期為準。
                                                書記官  石幸代
中　　　華　　　民　　　國　　九十三　　年　　　九　　　月　　 二十 　　日
附錄本案論罪科刑法條全文：
中華民國刑法第一百八十五條之三
服用毒品、麻醉藥品、酒類或其他相類之物，不能安全駕駛動力交通工具而駕駛者，
處一年以下有期徒刑、拘役或三萬元以下罰金。
